【裁判字號】    89,易,1599
【裁判日期】    890829
【裁判案由】    違反動產擔保交易法
【裁判全文】
臺灣臺南地方法院刑事判決                        八十九年度易字第一五九九號
    公  訴  人  臺灣台南地方法院檢察署檢察官
    被      告  甲○○
右列被告因違反動產擔保交易法案件，經檢察官提起公訴（八十九年度偵字第五０八
四號），本院判決如左：
    主    文
甲○○無罪。
    理    由
一、公訴意旨略以：甲○○於民國八十八年六月十四日，以動產擔保交易附條件買賣
    之方式，向台南市○○路三０七巷八十九號乙○○所經營之車王機車行，購買Ｚ
    ＶＮ─二０八號輕機車一輛，為動產擔保交易之債務人，約定總價金新台幣（下
    同）三萬九千五百元，自八十八年七月十日起至八十九年四月十日止，分十期給
    付，每月一期，自第一期至第五期，每期付款四千八百元，以後每期付款三千一
    百元，標的物存放地點為台南縣永康市○○路一九五巷十七號，在價金未付清之
    前，標的物所有權仍屬於出賣人所有，買受人僅得依約占有使用，不得任意遷移
    或為其他處分。詎甲○○在取得標的物之後，僅付款一期（即頭期款）四千八百
    元，尚欠三萬四千七百元，即拒不付款，且意圖為自己不法之利益，於八十八年
    間，將該標的物遷移不知去向，致出賣人追索無著受有損害，因認甲○○涉有違
    反動產擔保交易法第三十八條之罪嫌云云。
二、按犯罪事實應依證據認定之，無證據不得推定其犯罪事實；又不能證明被告犯罪
    ，應諭知無罪之判決，刑事訴訟法第一百五十四條、第三百零一條第一項分別定
    有明文。次按動產擔保交易法第三十八條之成立要件必需行為人「意圖不法之利
    益」及「故意」將動產擔保交易法之標的物遷移、出賣、出質、移轉、扺押或為
    其他處分，致生損害於債權人者，始足當之，此參該條條文自明。
三、本件公訴人認被告甲○○涉有違反動產擔保交易法之犯行，無非以被告於八十八
    年六月十四日，以動產擔保交易附條件買賣之方式，向台南市○○路三０七巷八
    十九號乙○○所經營之車王機車行，購買ＺＶＮ─二０八號輕機車一輛，為動產
    擔保交易之債務人，約定總價金三萬九千五百元，自八十八年七月十日起至八十
    九年四月十日止，分十期給付，每月一期，自第一期至第五期，每期付款四千八
    百元，以後每期付款三千一百元，標的物存放地點為台南縣永康市○○路一九五
    巷十七號，在價金未付清之前，標的物所有權仍屬於出賣人所有，買受人僅得依
    約占有使用，不得任意遷移或為其他處分。詎甲○○在取得標的物之後，僅付款
    一期（即頭期款）四千八百元，尚欠三萬四千七百元，即拒不付款，且意圖為自
    己不法之利益，於八十八年某日間將該標的物遷移不知去向，致出賣人追索無著
    受有損害等為據。訊據被告堅決否認有何違反動產擔保交易法犯行，辯稱「八十
    八年七月二十一日發生車禍，在二十二日在高雄縣大寮被抓，二十三日進看守所
    。發生車禍時，我告訴警察我是陳俊宏，後來是陳俊宏去做的筆錄，當天警察有
    把機車大牌拔走，二十二日下午我有去現場看，沒有找到機車。當時我要去高雄
    ，我想說從高雄回來再跟車行講」等語。經查，被告以動產擔保交易附條件買賣
    之方式，向台南市○○路三０七巷八十九號乙○○所經營之車王機車行，購買Ｚ
    ＶＮ─二０八號輕型機車一輛，確於八十八年七月二十一日在台南市○○路與建
    東街四十三巷口發生車禍乙節，業據本院調閱台南市警察局第一分局訊問筆錄及
    台南市警察局交通事故處理小組案件呈報單查明屬實，有各該警訊筆錄及呈報單
    在卷可稽。再查，被告確於八十八年七月二十二日即因施用毒品在高雄被查獲，
    並於翌日送觀察勒戒，緊接於同年即八十八年八月二十四日再送戒治，於八十九
    年三月二十日停止戒治後，隨即又入獄執行有期徒刑六月，現尚執行中等情，有
    台灣高等法院被告全國前案紀錄表在卷可稽。綜上所述，被告所辯，堪可採信。
    揆諸前揭說明，被告既非「故意」遷移以動產擔保交易附條件買賣方式所購買之
    「標的物」，而係因「車禍」之不可抗力而生遷移之結果，與動產擔保交易法第
    三十八條之成立要件尚屬有間。是本件純屬被告與告訴人即動產擔保交易之債權
    人間之民事糾葛，應循民事途徑解決。此外復查無其他積極證據足資證明被告有
    何違反動產擔保交易法犯行，揆諸首開說明，尚不能證明被告犯罪，應為被告無
    罪之諭知。
四、據上論斷，應依刑事訴訟法第三百零一條第一項，判決如主文。
中      華      民      國    八  十  九    年    八    月  二  十  九  日
                                    臺灣臺南地方法院刑事第一庭
                                        法  官  王  獻  楠
右正本證明與原本無異。
如不服本判決，應於判決送達後十日內，向本院提出上訴狀。
中      華      民      國    八  十  九    年    八    月  二  十  九  日
                                        書記官  陳  玉  果


司法院資訊處製作；財團法人民間司法改革基金會備份。
